【裁判字號】    98,自緝,4
【裁判日期】    980911
【裁判案由】    詐欺
【裁判全文】
臺灣桃園地方法院刑事判決               98年度自緝字第4號
自  訴  人  光華機車行即乙○○
自訴代理人  甲○○
被      告  丙○○
                    （現另案於台灣桃園監獄執行中）
上列被告因詐欺案件，經自訴人提起自訴，被告於本院準備程序
進行中就被訴事實為有罪之陳述，經本院合議庭裁定由受命法官
獨任進行簡式審判程序，判決如下：
    主  文
丙○○意圖為自己不法之所有，而侵占自己持有他人之物，處拘
役參拾日，如易科罰金，以銀元佰元即新臺幣玖佰元折算壹日
。
    事  實
一、丙○○前於81年間因偽造文書案件，經本院判處有期徒刑7
    月，於81年12月18日徒刑執行完畢，嗣87年間再因侵占案件
    ，經台灣苗栗地方法院以87年度易字第1089號判決判處有期
    徒刑8 月，緩刑3 年確定。仍不知悔改，於民國89年3 月17
    日，以附條件買賣向方式向獨資商號光華機車行（負責人乙
    ○○）購買車號FL2-135 號重型機車1 部，雙方約定除頭期
    款新台幣（下同）1 萬元外，其餘價金68600 元以分期付款
    方式給付，惟價款尚未全部清償前，買受人僅得先行占有使
    用，出賣人仍保有該車之所有權。丙○○繳交頭期款1 萬元
    後，光華機車行交付上開機車予丙○○持有使用，詎丙○○
    於取得上開機車後，因失業而金錢週轉困難，需款恐急，於
    89 年5月間某日，基於意圖為自己不法之所有犯意，將該機
    車侵占入己，典當該機車予桃園市○○路當舖得款3 萬元，
    光華機車行因丙○○未繳款，至中壢監理站查詢該機車車籍
    資料異動情形，發現該車車籍已移轉他人，始悉上情。
二、案經自訴人光華機車行即乙○○提起自訴。
    理  由
一、查本件被告所犯並非死刑、無期徒刑、最輕本刑為3 年以上
    有徒刑之罪或高等法院管轄第一審案件，而其於準備程序進
    行中，被告先就自訴事實為有罪之陳述，經法官告知簡式審
    判程序之旨，並聽取自訴代理人及被告之意見後，本院認適
    宜改依簡式審判程序進行，爰依刑事訴訟法第273 條之1 第
    1 項、第284 條之1 規定，由本院合議庭以裁定由受命法官
    獨任進行簡式審判程序，合先敘明。
二、前揭事實，業據被告丙○○坦承不諱，核與自訴代理人甲○
    ○歷次於本院審理時指訴情節相符，並有附條件買賣契約書
    、FL 2-135重型機車行照、台中市政府營利登記證、光華機
    車行存證信函等影本各1 紙在卷可佐，足見被告自白與事實
    相符，本案事證已臻明確，被告犯行洵堪認定。
三、查被告行為後，刑法部分條文於94年2 月2 日修正公布，於
    95年7 月1 日施行。按行為後法律有變更者，適用行為時之
    法律，但行為後之法律有利於行為人者，適用最有利於行為
    人之法律，現行刑法第2 條第1 項定有明文。此條規定乃與
    刑法第1 條罪刑法定主義契合，而貫徹法律禁止溯及既往原
    則，係規範行為後法律變更所生新舊法律比較適用之準據法
    ，是刑法第2 條本身雖經修正，但刑法第2 條既屬適用法律
    之準據法，本身尚無比較新舊法之問題，應一律適用裁判時
    之現行刑法第2 條規定以決定適用之刑罰法律。又以本次刑
    法修正之比較新舊法，應就罪刑有關之共犯、未遂犯、想像
    競合犯、牽連犯、連續犯、結合犯，以及累犯加重、自首減
    輕暨其他法定加減原因（如身分加減）與加減例等一切情形
    ，綜其全部罪刑之結果而為比較，最高法院95年5 月23 日
    95年度第8 次刑事庭會議決議可資參照。爰就本件新舊法比
    較情形論述如下：
（一）按刑法第335 條第1 項侵占罪法定刑有關得科處或併科罰
      金刑之部分，依修正後刑法施行法第1 條之1 及刑法第33
      條第5 款等規定，所得科處或併科之罰金刑最高為新臺幣
      3 萬元、最低為新臺幣1 千元，然依被告行為時即修正前
      之刑法及罰金罰鍰提高標準條例之規定，該罪得科處或併
      科之罰金刑經提高倍數後，最高額雖與修正後之規定相同
      ，惟最低額部分顯較修正後為輕。因此，比較上述修正前
      後之刑罰法律，修正後之相關規定既未較有利於被告，即
      應適用被告行為時之罰金刑刑度相關規定。
（二）被告行為時之刑法第41條第1 項前段規定：「犯最重本刑
      為5 年以下有期徒刑以下之刑之罪，而受6 個月以下有期
      徒刑或拘役之宣告，因身體、教育、職業、家庭之關係或
      其他正當事由，執行顯有困難者，得以1 元以上3 元以下
      折算1 日，易科罰金。」而其行為時之易科罰金折算標準
      ，廢止前罰金罰鍰提高標準條例第2 條前段（現已刪除）
      規定，就其原定數額提高為100 倍折算1 日，則本案被告
      行為時之易科罰金折算標準，應以銀元300 元折算1 日，
      經折算為新臺幣後，即應以新臺幣900 元折算1 日；另95
      年7 月1 日修正施行之刑法第41條第1 項前段規定：「犯
      最重本刑為5 年以下有期徒刑以下之刑之罪，而受6 個月
      以下有期徒刑或拘役之宣告者，得以新臺幣1 千元、2 千
      元或3 千元折算1 日，易科罰金。」經比較修正前後之易
      科罰金折算標準，刑法修正施行後之規定並未較有利於被
      告，故應適用修正施行前之刑法第41條第1 項前段、廢止
      前罰金罰鍰提高標準條例第2 條規定，定其易科罰金之折
      算標準。
（三）綜上修正前後條文比較，依刑法第2 條第1 項前段之規定
      ，本案自應整體適用被告行為時即修正前刑法之規定。
四、按刑法上之侵占罪，以意圖為自己或第三人不法之所有，而
    擅自處分自己持有之他人所有物，即變更持有之意為不法所
    有之意，為其構成要件（最高法院41年度臺非字第57號判例
    意旨參照）。查被告丙○○明知自己與自訴人簽訂之上開動
    產擔保附條件買賣契約，而持有自訴人所有之前開機車，因
    無力支付分期付款款項，因需款恐急，竟擅將該機車向當舖
    質押借款，易持有為所有處分該機車，核其所為，係犯刑法
    第335 條第1 項之侵占罪。爰審酌被告昔有偽造文書、侵占
    罪之前科紀錄，此有台灣高等法院被告前案紀錄表在卷可稽
    ，素行非佳，其犯罪之動機、手段、對自訴人造成損害及被
    告犯後坦承犯行，態度尚稱良好，審理中償還部分價金等一
    切情狀，量處如主文所示之刑，並諭知易科罰金折算標準。
    末查，中華民國96年罪犯減刑條例於96年7 月4 日公布，並
    自96年7 月16 日 起生效，其第2 條第1 項固規定：「犯罪
    在中華民國96年4 月24日以前者，除本條例另有規定外，得
    依下列規定減刑」，惟「本條例施行前，經通緝而未於中華
    民國96年12月31 日 以前自動歸案接受偵查、審判或執行者
    ，不得依本條例減刑。」，同條例第5 條亦有明定。本件被
    告因本案前經本院先後於91年3 月12日、92年1 月24發布通
    緝，並先後於91年7 月30日、92年6 月9 日緝獲到案又再度
    逃匿，另於92年9 月16日經本院以桃院祺刑孟緝字第751 號
    通緝書發布通緝，嗣於98年5 月24日緝獲歸案，有本院通緝
    書、桃園縣政府警察局通緝案件移送書及調查筆錄在卷可憑
    ，可知被告並非於96年12月31日以前自動歸案甚明，自不得
    依上開減刑條例予以減刑，附予敘明。
五、據上論斷，應依刑事訴訟法第343 條、第273 條之1 第1 項
    、第299 條第1 項前段，刑法第2 條第1 項前段、修正前刑
    法第335 條第1 項、第41條第1 項前段，刑法施行法第1 條
    之1 ，廢止前罰金罰鍰提高標準條例第2 條，現行法規所定
    貨幣單位折算新臺幣條例第2 條，判決如主文。
中    華    民    國    98    年    9     月    11    日
                  刑事第八庭    法  官  張瓊華
以上正本證明與原本無異。
如不服本判決應於收受判決後10日內向本院提出上訴書狀，並應
敘述具體理由。其未敘述上訴理由者，應於上訴期間屆滿後20日
內向本院補提理由書 (均須按他造當事人之人數附繕本)「 切勿
逕送上級法院」。
                                書記官  李宜娟
中    華    民    國    98    年    9     月    11    日
附錄本案論罪科刑法條：
中華民國刑法第335 條第1 項（普通侵占罪）
意圖為自己或第三人不法之所有，而侵占自己持有他人之物者，
處5 年以下有期徒刑、拘役或科或併科1 千元以下罰金。


司法院資訊處製作；財團法人民間司法改革基金會備份。
